【裁判字號】    89,訴,2777
【裁判日期】    891222
【裁判案由】    毒品危害防制條例
【裁判全文】
臺灣臺中地方法院刑事判決                        八十九年度訴字第二七七七號
    公  訴  人  台灣台中地方法院檢察署檢察官
    被      告  甲○○
右列被告因毒品危害防制條例案件，經檢察官提起公訴（八十九年度毒偵字第六二七
七號、第六二八七號），本院判決如左：
    主  文
甲○○施用第一級毒品，處有期徒刑柒月。扣案之海洛因壹包（淨重貳點壹柒公克，
包裝重零點肆伍公克）沒收銷燬之；又連續施用第二級毒品，處有期徒刑陸月。扣案
之安非他命肆包（含袋重共約參拾玖點玖公克）沒收銷燬之。主刑部分應執行有期徒
刑壹年。
    事  實
一、甲○○前於民國（下同）八十八年間，因施用毒品案件，經依本院以八十八年度
    毒聲字第二二一號裁定送觀察、勒戒後，認無繼續施用毒品之傾向，經台灣台中
    地方法院檢察署檢察官於八十八年一月二十九日以八十八年度偵字第一八二八號
    處分不起訴確定。仍不知悔改，因二犯施用毒品案件，經台灣台中地方法院檢察
    署檢察官聲請本院以八十八年度毒聲字第六五二二號裁定送觀察、勒戒後，經台
    中看守所附設勒戒處所認有繼續施用毒品傾向，再經依本院八十八年度毒聲字第
    七九○四號裁定送強制戒治，於強制戒治期滿三月後，經評定為合格，認無繼續
    戒治之必要，於八十九年六月十六日經本院以八十九年度毒聲字第三五八八號裁
    定停止戒治，所餘戒治期間付保護管束，於同年六月三十日出所，而就其上開二
    犯施用第一級毒品及第二級毒品部分，業經本院以八十九年度訴字第一四三號判
    決分別判處有期徒刑十月、六月，應執行有期徒刑一年二月，於八十九年二月二
    十六日確定，尚未執行。詎仍不知悔改，於上開保護管束期間，另基於概括犯意
    ，於八十九年九月一日前三日內某時、同年月二十九日前三日內某時，在台中市
    ○○○街一四五號九○八室租屋處等處所，以將安非他命置於吸食器內加熱，吸
    其霧化氣體之方式，連續施用第二級毒品安非他命二次；復另行起意，於八十九
    年九月二十九日前三日內某時，在上開租屋處，以將海洛因摻入香煙之方式，施
    用第一級毒品海洛因一次。嗣分別經警於八十九年九月一日二十時三十分許，在
    國道一號公路后里收費站北向處（台中縣后里鄉轄內）；及八十九年九月二十九
    日八時四十分許，在台中市○○路與民生路口查獲。且於八十九年九月二十九日
    查獲時，自其身上扣得安非他命三包（含袋重約三十六．四公克），復在其台中
    市○○○街一四五號九○八室租屋處扣得安非他命一包（含袋重三．五公克）、
    海洛因一包（淨重二．一七公克，包裝重○．四五公克）。並於上開為警查獲之
    日經警採集尿液送驗結果，分別呈安非他命陽性反應及安非他命、嗎啡陽性反應
    。
二、案經內政部警政署國道公路警察局、台中市警察局移送臺灣臺中地方法院檢察署
    檢察官偵查起訴。
    理  由
一、訊據被告甲○○固坦承於八十九年九月二十九日前三日內某時，在上開租屋處施
    用安非他命及海洛因，惟矢口否認曾於八十九年九月一日前三日內某時施用安非
    他命，辯稱：伊確實未於九月一日前三日內某時施用第二級毒品安非他命，可能
    是朋友在施用時，不小心吸到二手煙云云。然查：被告於上開時地為警查獲時所
    採集之尿液（尿液編號分別為：Ｊ四一六號、Ｆ九─五─一號），經送檢驗結果
    均確分別呈甲基安非他命陽性反應及甲基安非他命、嗎啡陽性反應，有彰化縣衛
    生局、台中市衛生局出具之煙毒檢驗尿水報告書、國道公路警察局第三警察隊八
    十九年度人犯照相暨尿液編號索引登記簿影本、台中市警察局刑警隊二組委託檢
    驗尿液代號與真實姓名對照表各乙份附卷可稽。按一般施打毒品（或麻醉藥品）
    ，八小時內約有百分之八十量於尿中排出，二十四小時後剩餘量之百分之九十再
    排出，七十二小時後仍有微量排出，而因人體代謝差異（即成癮者），其代謝時
    間慢，故於一百二十小時內，利用較具公信力之儀器（如氣象層析質譜儀），仍
    可能被檢驗出，有憲兵司令部八十年五月七日（八十）鑑驗字第一七四六號函可
    考。又於吸食煙毒及麻醉藥品之旁，同時吸入該吸食者燃燒藥物所排出之氣體（
    即俗稱二手煙），能否在尿液中被檢出煙毒或甲基安非他命反應，文獻上尚無此
    類研究報告，然按法務部調查局檢驗煙毒經驗研判，若非共處於空間密閉狹小，
    並故意大量吸入該氣體，應不至於尿液中代謝出煙毒反應，亦有法務部調查局八
    十三年九月十七日八三發技一字第八三一○○一八五號函可考。此外，扣案之毒
    品經送法務部調查局鑑定之結果，認確係海洛因（淨重二．一七公克，包裝重○
    ．四五公克），有該局所出具之八十九年十月二十七日（八九）陸（一）字第八
    九一七九八三三號鑑定通知書乙紙在卷可參，且有扣案之安非他命四包（含袋重
    共三十九．九公克）可稽。是被告辯稱伊未於八十九年九月一日前三日內某時施
    用第二級毒品安非他命，顯係臨訟飾卸之詞，尚難採信。
二、次查，被告前因施用毒品案件，經依本院以八十八年度毒聲字第二二一號裁定送
    觀察、勒戒後，認無繼續施用毒品之傾向，經台灣台中地方法院檢察署檢察官於
    八十八年一月二十九日以八十八年度偵字第一八二八號處分不起訴確定。仍不知
    悔改，因二犯施用毒品案件，經台灣台中地方法院檢察署檢察官聲請本院以八十
    八年度毒聲字第六五二二號裁定送觀察、勒戒後，經台中看守所附設勒戒處所認
    有繼續施用毒品傾向，再經依本院八十八年度毒聲字第七九○四號裁定送強制戒
    治，於強制戒治期滿三月後，經評定為合格，認無繼續戒治之必要，於八十九年
    六月十六日經本院以八十九年度毒聲字第三五八八號裁定停止戒治，所餘戒治期
    間付保護管束，於同年六月三十日出所後，始再於上開時地施用第一級毒品海洛
    因及第二級毒品安非他命。被告於八十八年十二月二十四日在台中看守所附設勒
    戒處所執行觀察、勒戒，嗣因有施用毒品之傾向，自八十九年一月十四日執行強
    制戒治，迄八十九年九月一日為警查獲，期間長達八月餘，均未再沾染上開毒品
    ，顯見被告於停止戒治出所後，方另行起意而在上開時地施用上開毒品，至堪認
    定，與其於強制戒治前之施用毒品之行為，並無連續犯之裁判上一罪關係，核屬
    另一獨立之犯罪行為。本件事證明確，被告在五年內連續施用第一、二級毒品之
    犯行洵堪認定，應予依法論科。
三、又查，海洛因、安非他命分屬毒品危害防制條例第二條第二項第一款、第二款所
    規定之第一、二級毒品。被告於停止戒治，付保護管束期間施用第一、二級毒品
    之行為，所為係犯毒品危害防制條例第十條第一項之施用第一級毒品罪、同條第
    二項之施用第二級毒品罪。被告為施用海洛因、安非他命而持有海洛因、安非他
    命之低度行為，已為施用之高度行為所吸收，爰不另論罪。被告先後二次施用第
    二級毒品之犯行，時間緊接，所犯構成要件相同，顯係基於概括犯意為之，為連
    續犯，爰依刑法第五十六條之規定以一罪論，並依法加重其刑。被告所犯上開二
    罪間，犯意各別，罪名互殊，應予分論併罰。爰審酌被告品性不良，前因施用毒
    品犯行，業經觀察、勒戒，並送強制戒治，於戒治期間經評定成效合格而停止戒
    治，竟於付保護管束期間猶故態復萌，再施用第一級毒品海洛因及第二級毒品安
    非他命不輟，無視於毒品對於自身健康之戕害及國家對於杜絕毒品犯罪之禁令，
    惡性非輕，且被告犯後仍飾詞狡卸，顯見其仍不知悔改等一切情狀，量處如主文
    所示之刑，並定應執行刑，以示懲儆。至扣案之海洛因一包（淨重二．一七公克
    ，包裝重○．四五公克）、安非他命四包（含袋重共三十九．九公克），係屬違
    禁物，均應依毒品危害防制條例第十八條第一項前段之規定，沒收銷燬之。
據上論結，應依刑事訴訟法第二百九十九條第一項前段，毒品危害防制條例第十條第
一項、第二項、第十八條第一項前段' 第二十條第三項，刑法第十一條前段、第五十
六條、第五十一條第五款，判決如主文。
中      華      民      國      八十九      年    十二    月  二十二    日
                                台灣台中地方法院刑事第二庭
                                        法  官  劉  麗  瑛
右正本證明與原本無異。
如不服本判決，應於送達後十日內向本院提出上訴狀 （須附繕本） ，上訴於台灣高
法院台中分院。
                                        書記官
中      華      民      國      八十九      年    十二    月  二十二    日
附錄論罪科刑法條
毒品危害防制條例第十條第一項、第二項
施用第一級毒品者，處六月以上五年以下有期徒刑。
施用第二級毒品者，處三年以下有期徒刑。


司法院資訊處製作；財團法人民間司法改革基金會備份。
